臺灣高等法院臺南分院民事判決　94年度訴字第2號
原　　　告　乙 ○ ○
　　　　　　甲○○○
上二人共同
訴訟代理人　林 彥 百　律師
複代 理 人　游 瑞 華　律師
被　　　告　丙 ○ ○
訴訟代理人　蔡 雪 苓　律師
上列當事人間因過失傷害案件，原告提起刑事附帶民事訴訟請求
侵權行為損害賠償，經本院刑事庭裁定（93年度交附民字第205
號）移送前來，本院於94年8月9日言詞辯論終結，判決如下：
    主  文
被告應給付原告乙○○新台幣貳拾捌萬貳仟肆佰貳拾壹元，及自
民國93年5月19日起至清償日止，按週年利率百分之五計算之利
息。
被告應給付原告甲○○○新台幣陸仟捌佰貳拾玖元，及自民國93
年5月19日起至清償日止，按週年利率百分之五計算之利息。
原告其餘之訴及假執行之聲請均駁回。
訴訟費用由被告負擔十分之一，餘由原告負擔。
    事  實
甲、原告方面：
  一、聲明：
    (一)被告應給付原告乙○○新台幣（下同）175萬元，及自起
      訴狀繕本送達之翌日起，至清償日止，按年息百分之五計
      算之利息。
    (二)被告應給付原告甲○○○153萬元，及自起訴狀繕本送達
      之翌日起，至清償日止，按年息百分之五計算之利息。
    (三)前二項請求，原告願供擔保，請准宣告假執行。
    (四)訴訟費用由被告負擔。
  二、陳述：
    (一)按刑事訴訟法第478條第1項規定：「因犯罪而受損害之人
      ，於刑事訴訟程序得附帶提起民事訴訟，對於被告及依民
      法負賠償責任之人，請求回復其損害。」。被告之犯罪行
      為已據檢察官提起公訴，並經雲林地方法院判刑，現繫屬
      於貴院，故原告依法提起附帶民事訴訟，請求損害賠償。
    (二)被告丙○○於民國（下同）92年6月5日20時20分許，駕駛
      車牌號碼6Ｊ－0541號自小客車，沿雲林縣元長鄉○○○號
      ○路由南往北方向行駛，途經19號公路與山內村路交岔路
      口，原應依時速70公里之速限行駛，並應注意車前狀況，
      隨時採取必要之安全措施而依當時情形，又無不能注意之
      情事，竟疏於注意，而以時速超過70公里速度疾行，適同
      向右前方之機車道有乙○○駕駛車牌號碼ONB－068號重型
      機車搭載甲○○○亦由南往北方向行駛，乙○○欲左轉山
      內村，並已彎至交叉口中心處，丙○○因車速快，所駕駛
      之自小客車右前側因而撞及乙○○所駕駛之重型機車左後
      側並往前推撞至左側腳踏板護板，致乙○○、甲○○○人
      車倒地，導致乙○○受有頭部外傷併蛛腦膜下出血、胸部
      挫傷、左鎖骨骨折、左側第二、三、四、五肋骨骨折、臉
      部撕裂傷、全身多處擦傷、挫傷；甲○○○受有頭部外傷
      併蛛腦膜下出血、胸部挫傷併右側第二、四肋骨骨折、氣
      胸、全身多處擦傷、挫傷、左下肢蜂窩性組織炎、肌肉硬
      化影響左下肢活動，並致輕度殘障之傷害。
    (三)本案請求部分：
　　  按因故意或過失不法侵害他人之權利者，負擔損害賠償責
      任；不法侵害他人身體或健康者，對於被害人增加生活上
      之需要者，應負損害賠償責任；雖非財產之損害、亦得請
      求賠償相當之金額。民法第184條第1項、193條第1項、19
      5條第1項前段分別定有明文、最高法院39年台上字第987
      號著有判例、44年台上字第371號著有判決。茲依上述規
      定，將請求賠償之金額及理由臚陳如下：
      (1)醫療費部分：
        1.乙○○部分：
          原告因受被告駕車撞擊，經中國醫藥學院北港附設醫
          院及營新醫院診治共支出8,050元，此有上開醫院出
          具之費用明細表可稽。
        2.甲○○○部分：
          甲○○○亦經前開二醫院診治，計支出19,408元。
      (2)交通費用部分：
        被害人因受傷通院所支出之交通費，亦為治療所必須之
        費用，自得請求加害人賠償（最高法院58年台上字第12
        69、123、160號、56年台上字第123號等判決參照）。
        原告二人計支出車資12,000元，爰個別請求6,000元。
      (3)營養費部分：
        被害人有補充營養之必要，而相關之營養品，無論是否
        經過醫師指示，均得請求加害人賠償。（最高法院56年
        台上字第123號、47年台字第425號判決卓參）。原告乙
        ○○、甲○○○骨骼部分受挫嚴重，為此，增加生活上
        所必需之營養品，爰分別請求18,950元、26,323元。
      (4)看護費部分：
        因親屬或配偶受傷，而由親屬或配偶代為照顧被害人之
        起居，固係出於親情，但親屬看護所付出之勞力，並非
        不能評價為金錢，只因兩者身份關係密切而免除支付義
        務，此種親屬基於身份關係之恩惠，自不能加惠於加害
        人，故應衡量及比照僱用職業護士看護情形，認被害人
        受有相當親屬看護費之損害，得向加害人請求賠償。（
        曾隆興先生著現代損害賠償法論85年1月七版第178頁參
        照）。
        1.原告女兒林美惠任職於「板英醫院」，因原告本件傷
          害請假30日在家看護原告。爰依每日2,200元看護費
          計算，此部分看護費請求66,000元。
        2.另92年6月10日至同年6月14日，聘僱三奇看護中心照
          護原告，計支出8,000元。
        3.又原告甲○○○，因被告之肇事致左下肢殘障，生活
          起居無法自理，另僱佣吳秋雲照護，計支出26,000元
          。
        4.準此，
    　　　乙○○部分，爰請求33,000元加4,000元，計37,00
            0元。
    　　　(2)甲○○○部分，爰請求33,000元加4,000元加26,00
            0元，計63,000元。
      (5)工作損失部分：
        1.原告乙○○原任職忠正股份有限公司，91年度所得為
          903,126元，92年度本件車禍發生前半年，所得更達4
          90,953元。依92年度乙○○原應領薪資為981,906元。
          事件發生後迄今，據比對以觀，爰先暫請求一年之工
          作損失，即980,000元。
        2.原告甲○○○，雖未有報稅扣繳憑單，惟我民法既明
          文規定對被害人喪失或減少勞動能力者，應負損害賠
          償責任，自應比照雇用女傭或管理人之情形，准予賠
          償其喪失或減少勞動能力之損害：
          爰依最低工資每月15,840元請求一年損害190,000
            元。
          甲○○○一下肢遺存運動障害，依勞工保險殘障給
            付標準表145項規定為9級殘廢，喪失或減少勞動能
            力比率為百分之53.83，則甲○○○減少勞動能力
            之年損害為15,840×12×53.83％=102,320元。林
            李秀氣為40年7月24日出生，現年53歲，若以60歲
            為退休年齡，尚得有6年之工作收入，依複式霍夫
            曼係數表扣除中間利息，得請求之損失為：102,32
            0元×5.1336=525,269元。
      (6)慰撫金部分：
        按慰撫金雖屬私法上損害賠償請求權，但對被害人而言
        ，尚有下列三種功能：1.填補功能：亦即由給與金錢利
        益，填補精神上不利益或精神上損害。2.克服功能：給
        與被害人金錢賠償，使被害人經濟生活上獲得利益，自
        有助於被害人克服其精神上損害。3.滿足功能：健康之
        喪失，肉體之痛苦，藉由金錢或許不能填補或克服其精
        神上痛苦或肉體上痛苦及不便，但可使被害人感覺金錢
        上滿足，而獲得慰撫。復按加害人犯罪後之態度，被害
        人傷害之部位、程度、後遺症之部位、程度繼續期間、
        將來之不安等皆為計算慰撫金所應斟酌。蓋被害人受傷
        後，加害人既不道歉又不慰問亦無賠償者，勢必增加被
        害人不滿或怨恨之情緒，自應酌情增加慰撫金額；又受
        傷部份及苦痛之持續並恐懼因傷引起如癱瘓等之後遺症
        ，皆應酌予增加慰撫金額。查本件被告肇事已近一年，
        未為隻字片語之慰問，原告受傷經急救即已住院半個月
        ，現仍未痊癒，被告恃其軍人身分，原告難與其連繫，
        竟爾不為聞問，尤添原告之不滿及氣憤。原告乙○○本
        有相當不錯之工作，爾今卻面臨因傷恐有失去工作之困
        境，心中不安尤甚於已甚痛苦之身體傷害，身心倍受煎
        熬。為此，爰請求70萬元之精神慰撫金；原告甲○○○
        更因被告之肇事，致左下肢殘障，不安痛苦之心境實難
        為外人體會，爰請求70萬元之精神慰撫金。
    (四)另案發事實為當日乙○○駕駛重機車，由元長返回山內住
      家（由南往北方向），行駛至台19線與山內路口中心處開
      始左轉時（肇事地點），適丙○○駕駛自小客車，由南往
      北方向行駛尚未進入交叉路口，因未減速及讓已達中心線
      左轉彎車先行，又超速左轉，以致自小客車右前側從機車
      左後側蓋往左側腳踏板推撞（含駕駛人左腳盤、乘客左腳
      底關節上方處）肇事。是以肇事責任應歸屬被告。
    (五)綜上，原告乙○○請求之損害賠償額合計175萬元，甲○
      ○○請求之損害賠償額為153萬元。另被告主張其所有汽
      車因本件車禍受損害修理費共計41,900元，原告同意以對
      折即20,950元為請求金額。
  三、證據：提出診斷證明書影本二份、費用明細表等影本。
乙、被告方面：
  一、聲明：
    (一)原告之訴駁回。
    (二)訴訟費用由原告負擔。
    (三)如受不利判決，被告願供擔保，請准宣告免為假執行。
  二、陳述：
    (一)緣原告乙○○、甲○○○二人固因本次車禍不幸受傷，被
      告丙○○亦願酌予賠償，然原告主張之金額，與其實際所
      受之損害，顯有不符之處，被告爰依序答辯如下：
    (二)就原告所主張損害賠償額部分：
      (1)醫療費部分：就乙○○所請求之醫療費8,050元，甲○
        ○○19,408元，被告不爭執。
      (2)交通費部分：雖原告所提出由傅信義開立之車資，原告
        二人僅各請求6,000元車資，被告不爭執。
    (三)營養費部分：原告未舉證證明其有任何購買營養品費用之
      支出，且亦未證明確屬有必要，被告否認之。
    (四)看護費部分：就乙○○所請求之看護費37,000元，甲○○
      ○63,000元，被告不爭執。
    (五)工作損失部分：
      (1)原告乙○○固然因此次車禍，導致其於短時間內無法正
        常工作，惟依財團法人私立中國醫藥學院北港附設醫院
        之診斷證明書所示，原告之傷勢於92年6月21日出院後
        ，僅需以門診追蹤治療即可，並不需要休養一年，原告
        請求一年之工作損失，於法無據，因其並未舉證證明其
        為何因此次車禍而導致一整年均無法工作，請貴院予以
        駁回。且雖中國醫藥大學北港附設醫院94院醫事字第08
        7號函稱其恢復期約6至12個月，惟此僅為概括之預測，
        而在其恢復期間，並非完全沒有工作能力（承前所述，
        其傷勢於出院後僅需以門診追蹤治療即可，並不需要完
        全在家休養）。而自保險公司之理賠金額觀之，亦可知
        其傷勢並不嚴重且無後遺症。更何況，經忠正股份有限
        公司函覆之結果，乙○○已於車禍前之92年5月即離職
        （足徵其於起訴狀內所載不實），依其勞保投保資料所
        載，其後乙○○係加入台北縣木工業職業工會投保，再
        加上其已返回雲林縣鄉下居住，足徵應無再行工作之打
        算，繼續加保勞保應是為請領勞保給付之考量，至少其
        工作收入應不會如在忠正股份有限公司工作時高，其請
        求顯非合理。
      (2)原告甲○○○所提財團法人私立中國醫藥學院北港附設
        醫院之診斷證明書雖載有「肌肉硬化影響左下肢活動，
        輕殘」等語，惟依該診斷證明書所示，原告左下肢肌肉
        硬化係因為蜂窩性組織炎所引起，蜂窩性組織炎乃係免
        疫系統方面之疾病，原告之併發蜂窩性組織炎與被告之
        行為間並無因果關係。且該診斷證明書上所指「輕殘」
        係為診斷證明書開立當時之情形，是否確屬永久之傷害
        ，及依勞工保險殘廢給付標準之規定，所謂下肢機能障
        害，係指兩下肢各有一大關節遺存運動障害者而言，與
        原告所主張者相差甚遠，乃原告所舉之證明，與其起訴
        狀之主張並不相符，其所減損之勞動能力亦非如原告主
        張之高額，其請求自無理由。故就原告二人所主張之工
        作損失，被告全部否認之。
    (六)精神慰撫金部分：
      原告二人以「被告肇事已近一年，未為隻字片語之慰問，
      …被告恃其軍人身分，原告難與其聯繫，竟爾不為聞問，
      尤添原告之不滿及氣憤」云云為由，各要求70萬元之精神
      慰撫金。惟原告所言並不實在，因被告於原告二人住院期
      間，曾與家人前往醫院探視三至四次；於原告二人出院返
      家休養時，因被告已返軍中服役，遂由被告之父母家人至
      原告家中探望達七、八次，絕非原告所稱未曾聞問。且被
      告聲請鄉鎮調解委員會進行調解共有兩次，可惜皆因雙方
      對於和解金額未能達成共識而作罷，可知被告自始即有和
      解之心意，並未對原告置之不理。況本件肇事主因在原告
      身上，原告全未反躬自省，一味苛責被告，與情理容有不
      合。且被告自首坦承行為於先，審理中亦態度良好。再者
      ，依兩造之財產與所得資料觀之，原告二人均頗有資力，
      因其二人都有不動產，且甲○○○之存款利息所得每年即
      有十多萬元，而被告為一初出社會，努力工作之年青人，
      其名下除汽車外並無他項財產。乃衡量兩造之經濟情況，
      原告請求精神慰撫金之金額顯然過高，懇請　貴院依職權
      減少。
    (七)被告主張過失相抵：
      (1)按損害之發生或擴大，被害人與有過失者，法院得減輕
        賠償金額或免除之，民法第217條第1項定有明文。此項
        規定之目的，在謀求加害人與被害人間之公平，故在裁
        判上法院得以職權減輕或免除之。最高法院85年台上字
        第1756號民事判例著有要旨。
      (2)台灣省嘉雲區車輛行車事故鑑定委員會嘉鑑字第921142
        號鑑定意見書，其鑑定意見以為「原告乙○○駕駛重機
        車，夜間左轉彎車未暫停讓直行車先行，為肇事主因」
        。可知此次車禍之主因乃為乙○○先未遵守交通規則所
        致，依民法第217條第1項之規定，對於原告二人所主張
        之損失，被告自得主張過失相抵，另揆諸前開判例意旨
        所示，懇請貴院依職權減輕或免除被告之損害賠償責任
        。
    (八)被告之修車費用應予抵銷：
      按不法毀損他人之物者，被害人得請求賠償其物因毀損所
      減少之價額，民法第196條定有明文。被告所有車牌號碼
      為6Ｊ－0541號之汽車因此次遭原告乙○○騎乘機車撞擊
      ，計有前擋玻璃、後擋玻璃、後視鏡（右）、右大燈、右
      霧燈、後燈（右）、右後門玻璃等計十九項損壞，共生41
      ,900元之修理費用損失。該汽車由丙○○之稅務電子閘門
      財產所得調件明細表可知，該部TACHING廠牌之汽車年份
      為西元2000年，被告係於89年5月間購買，事發時之使用
      時間為三年。再就最高法院72年度台上字第676號裁判要
      旨所示，被告就已支出之汽車修理費既得依民法第184及
      196條向原告乙○○請求賠償，自得在此請求並一併主張
      抵銷之。惟因有汽車使用折舊問題，被告同意以修理費用
      對折即請求20,950元。
    (九)原告二人已領取之保險理賠金，應自損害賠償額中扣除：
      按保險人依本法規定給付之保險金，視為加害人或被保險
      人損害賠償金額之一部分；加害人或被保險人受賠償請求
      時，得扣除之，強制汽車責任保險法第30條定有明文。故
      原告二人已自保險公司領得之理賠金，原告乙○○為63,7
      96元，甲○○○為385,358元，最後應自其等所主張之損
      害賠償額內於計算過失比例、抵銷後再予扣除，方為合理
      。
  三、證據：提出台灣省嘉雲區車輛行車事故鑑定委員會嘉鑑字
      第921142號鑑定意見書影本一份、估價單影本一份。
丙、本院依職權向臺灣雲林地方法院檢察署調閱92年度偵字第44
    75號被告丙○○過失傷害卷；向財政部財稅資料中心調閱兩
    造之財產總歸戶資料及91年和92年之所得稅申報暨核定課稅
    資料；向中國醫藥大學北港附設醫院函查原告乙○○、甲○
    ○○之傷勢有無符合勞工保險殘廢給付標準表何項障害？出
    院後需經多少日期才能恢復正常工作？向忠正股份有限公司
    查詢原告乙○○任職及薪資所得情形；向第一產物保險股份
    有限公司查詢原告二人因本件車禍受傷獲理賠情形；向勞工
    保險局函索原告乙○○自91年1月起迄今之勞保紀錄資料。
    理  由
一、原告主張：被告丙○○於92年6月5日20時20分許，駕駛車牌
    號碼6Ｊ－0541號自小客車，沿雲林縣元長鄉○○○號○路由
    南往北方向行駛，途經19號公路與山內村路交岔路口，原應
    依時速70公里之速限行駛，並應注意車前狀況，隨時採取必
    要之安全措施而依當時情形，又無不能注意之情事，竟疏於
    注意，而以時速超過70公里速度疾行，適同向右前方之機車
    道有原告乙○○駕駛車牌號碼ONB－068號重型機車搭載原告
    甲○○○亦由南往北方向行駛，乙○○欲左轉山內村，並已
    彎至交叉口，丙○○因車速快，所駕駛之自小客車右前側因
    而撞及乙○○所駕駛之重型機車左後側並往前推撞至左側腳
    踏板護板，致乙○○、甲○○○人車倒地，導致乙○○受有
    頭部外傷併蛛腦膜下出血、胸部挫傷、左鎖骨骨折、左側第
    二、三、四、五肋骨骨折、臉部撕裂傷、全身多處擦傷、挫
    傷；甲○○○受有頭部外傷併蛛腦膜下出血、胸部挫傷併右
    側第二、四肋骨骨折、氣胸、全身多處擦傷、挫傷、左下肢
    蜂窩性組織炎、肌肉硬化影響左下肢活動，並致輕度殘障等
    傷害，並經本院93年度交上易字第205號刑事判決認定，且
    判處過失傷害罪刑在案，茲依侵權行為損害賠償規定，請求
    被告賠償原告如前述之金額。
二、被告則以：原告乙○○、甲○○○二人固因本次車禍不幸受
    傷，被告丙○○亦願酌予賠償，然原告之主張，與其實際所
    受之損害金額，顯有不符之處。就原告請求之醫療費、交通
    費、看護費部分，被告均不爭執。惟原告二人請求營養費部
    分，原告未舉證證明其有任何購買營養品費用之支出，且亦
    未證明確屬有必要，被告否認之；原告乙○○請求工作損失
    部分，其之傷勢於92年6月21日出院後，僅需以門診追蹤治
    療即可，並不需要休養一年，所請求一年之工作損失，於法
    無據，且雖中國醫藥大學北港附設醫院94院醫事字第087號
    函稱其恢復期約6至12個月，惟此僅為概括之預測，而在其
    恢復期間，並非完全沒有工作能力，而自保險公司之理賠金
    額觀之，亦可知其傷勢並不嚴重且無後遺症，更何況，經忠
    正股份有限公司函覆之結果，乙○○已於車禍前之92年5月
    即離職，依其勞保投保資料所載，其後乙○○係加入台北縣
    木工業職業工會投保，再加上其已返回雲林縣鄉下居住，足
    徵應無再行工作之打算，繼續加保勞保應是為請領勞保給付
    之考量，至少其工作收入應不會如在忠正股份有限公司工作
    時高，其請求顯非合理；另原告甲○○○所提財團法人私立
    中國醫藥學院北港附設醫院之診斷證明書雖載有「肌肉硬化
    影響左下肢活動，輕殘」等語，惟依該診斷證明書所示，原
    告左下肢肌肉硬化係因為蜂窩性組織炎所引起，蜂窩性組織
    炎乃係免疫系統方面之疾病，原告之併發蜂窩性組織炎與被
    告之行為間並無因果關係，且該診斷證明書上所指「輕殘」
    係為診斷證明書開立當時之情形，是否確屬永久之傷害，及
    依勞工保險殘廢給付標準之規定，所謂下肢機能障害，係指
    兩下肢各有一大關節遺存運動障害者而言，與原告所主張兩
    者相差甚遠，乃原告所舉之證明，與其起訴狀之主張並不相
    符，其所減損之勞動能力亦非如原告主張之高額，其請求自
    無理由，故就原告二人所主張之工作損失，被告全部否認之
    。又原告各請求70萬元精神慰撫金部分，衡量兩造之經濟情
    況，原告請求精神慰撫金之金額顯然過高，請貴院依職權減
    少。本件車禍發生，原告乙○○為肇事主因，可知此次車禍
    之主因乃為乙○○先未遵守交通規則所致，依民法第217條
    第1項之規定，對於原告二人所主張之損失，被告自得主張
    過失相抵，請貴院依職權減輕或免除被告之損害賠償責任。
    至被告之修車費用同意以20,950元作為請求抵銷對原告乙○
    ○之賠償金額。又原告二人已領取之保險理賠金，應自損害
    賠償額中扣除等語置辯。
三、經查：
  (一)原告主張：被告丙○○於92年6月5日20時20分許，駕駛車牌
    號碼6Ｊ－0541號自小客車超速，在雲林縣元長鄉○○○號○
    路與山內村路交岔路口，與同向欲左轉行駛由原告乙○○駕
    駛搭載甲○○○之重型機車人車倒地，並致原告乙○○、甲
    ○○○受傷，被告涉犯刑事過失傷害罪部分，業經法院判處
    拘役59日，得易科罰金確定在案，有道路交通事故調查報告
    表、雲林縣警察局舉發違反道路交通管理事件通知單影本各
    一紙、道路交通事故現場蒐證照片十四張、中國醫藥學院北
    港附設醫院診斷證明書二紙、營新醫院診斷證明書影本二份
    及臺灣雲林地方法院93年度交易字第18號刑事判決書、本院
    93年度交上易字第205號刑事判決書為證，而被告亦不爭執
    ，原告之主張堪信為真實。
  (二)按駕駛人駕駛汽車（均含機車），應遵守道路交通標誌、標
    線、號誌之指示；行車速度，依標誌或標線之規定；汽車行
    駛時，駕駛人應注意車前狀況，並隨時採取必要之安全措施
    ；汽車行駛至交岔路口，其行進、轉彎，應遵守燈光號誌之
    指示，道路交通安全規則第90條、第93條1項、第94條第3項
    、第102條第1項第1款分別定有明文。
  (三)被告及原告乙○○均有經正常程序考領駕照（見道路交通事
    故調查報告表〈二〉），俱為有駕駛經驗之人，對於上開交
    通安全規則自均知之甚稔，為其等應注意之事項，而肇事當
    時係天候晴朗、夜間有照明、六雙線道四交岔路口、柏油路
    面、標線清晰、有快慢車道劃分、正常號誌交岔路口、路面
    乾燥無缺陷、無障礙物、限速70公里，有前開道路交通事故
    調查報告表載明可考，據此判斷，足見依當時狀況被告及原
    告乙○○客觀上均並無不能注意之情狀。本件車禍肇事有關
    資料及兩造在警訊時供述，經送鑑定結果認為：「乙○○駕
    駛重機車，夜間左轉彎車未暫停讓直行先行，為肇事主因；
    丙○○駕駛自小客車，夜間未注意車前狀況且超速行駛，為
    肇事次因。」，其二人均顯有過失，有臺灣省嘉雲區車輛行
    車事故鑑定委員會鑑定意見書及臺灣省車輛行車事故覆議鑑
    定委員會函各一份附刑事偵查卷可按。而原告乙○○雖與有
    過失，然本件車禍既係被告之過失併合而發生，被告之過失
    罪責自仍不能因此即解免。又被告之過失行為與原告二人所
    受上開傷害之間，顯有相當因果關係，亦無疑義。本件事證
    已甚明確，從而，原告乙○○負百分之六十肇事責任，被告
    丙○○則負百分之四十肇事責任，可以認定。
  (四)按因故意或過失，不法侵害他人之權利者，負損害賠償責任
    ；不法侵害他人之身體或健康者，對於被害人因此喪失或減
    少勞動能力或增加生活上之需要時，應負損害賠償責任；又
    不法侵害他人之身體、健康、名譽或自由者，被害人雖非財
    產上之損害，亦得請求賠償相當之金額；民法第184條第1項
    前段、第193條第1項、第195條第1項前段分別定有明文。本
    件原告二人為被告不法加害，而請求被告賠償其因此支付之
    醫療費、交通費、看護費、減少勞動能力損失及精神慰撫金
    等，自屬有據。茲就原告請求之項目、金額是否准許，分論
    於次：
    (1)醫療費部分：
      1.乙○○部分：
        原告因受被告駕車撞擊，經中國醫藥學院北港附設醫院
        及營新醫院診治共支出8,050元，有上開醫院出具之費
        用明細表可稽。
      2.甲○○○部分：
        甲○○○亦經前開二醫院診治，計支出19,408元，有上
        開醫院出具之費用明細表可稽。
    (2)交通費用部分：
      被害人因受傷通院所支出之交通費，亦為治療所必須之費
      用，自得請求加害人賠償（最高法院58年台上字第1269、
      123、160號、56年台上字第123號等判決參照）。
      原告二人計支出車資12,000元，因此個別請求6,000元。
    (3)看護費部分：
      因親屬或配偶受傷，而由親屬或配偶代為照顧被害人之起
      居，固係出於親情，但親屬看護所付出之勞力，並非不能
      評價為金錢，只因兩者身份關係密切而免除支付義務，此
      種親屬基於身份關係之恩惠，自不能加惠於加害人，故應
      衡量及比照僱用職業護士看護情形，認被害人受有相當親
      屬看護費之損害，得向加害人請求賠償。（曾隆興先生著
      現代損害賠償法論85年1月七版第178頁參照）。
      1.原告女兒林美惠任職於「板英醫院」，因原告本件傷害
        請假30日看護原告。爰依每日2,200元看護費計算，此
        部分看護費請求66,000元。
      2.另92年6月10日至同年6月14日，聘僱三奇看護中心照護
        原告，計支出8,000元。
      3.又原告甲○○○，因被告之肇事致左下肢殘障，生活起
        居無法自理，另僱佣吳秋雲照護，計支出26,000元。
      4.準此，
    　　乙○○看護費部分，請求33,000元加4,000元，計37,
          000元。
    　　(2)甲○○○看護費部分，請求33,000元加4,000元加26,
          000元，計63,000元。
      被告對原告二人請求給付上開金額，表示不爭執，則原告
      乙○○請求醫療費、交通費用、看護費合計51,050元（8,
      050＋6,000＋37,000=51,050）；原告甲○○○請求醫療
      費、交通費用、看護費合計元88,408元（19,408＋6,000
      ＋63,000=88,408），應予准許。
    (4)營養費部分：
      原告乙○○、甲○○○主張彼等骨骼部分受挫嚴重，為此
      ，增加生活上所必需之營養品，分別請求18,950元、26,3
      23元云云，為被告所否認，而原告迄未能舉證證明其有任
      何購買營養品費用之支出，且亦未證明確屬有必要，則原
      告此部分之請求不能准許。
    (5)工作損失部分：
      按不法侵害他人之身體或健康者，對於被害人因此喪失或
      減少勞動能力或增加生活上之需要時，應負損害賠償責任
      ，民法第193條第1項定有明文。
      1.原告乙○○主張其原任職忠正股份有限公司，91年度所
        得為903,126元， 92年度本件車禍發生前半年，所得更
        達490,953元。依92年度乙○○原應領薪資為981,906元
        。事件發生後迄今，先暫請求一年之工作損失980,000
        元云云。惟查，原告乙○○固然因本件車禍受傷住院治
        療，出院後門診追蹤治療，導致其一時無法正常工作，
        經本院以「病患乙○○出院之後門診追蹤治療，依其傷
        勢及治療情形判斷，其出院後需經多少日期才能恢復正
        常工作？」函詢中國醫藥大學北港附設醫院，該醫院以
        94院醫事字第0087號函復稱：乙○○顱內出血、左鎖骨
        骨折及肋骨骨折，恢復期約6至12個月，…已過殘障標
        準第十級。」（見本院卷104、105頁），可見原告乙○
        ○出院後療養至少需6個月才可工作，就以此6個月為計
        算其完全喪失工作能力之基準，且其屬第10級殘障之人
        ，依勞工保險條例第53條附表所載殘廢等級製作之「各
        殘廢等級喪失或減少勞動能力表」，喪失勞動能力程度
        為百分之46.14（見本院卷144頁），亦即乙○○出院6
        個月以後喪失勞動能力之程度；又據忠正股份有限公司
        於以94年7月12日忠正94字第001號函覆本院稱；「乙○
        ○已於民國92年5月23日已離職於本公司」等語（本院
        卷118頁），足證於92年6月5日發生本件車禍之前，原
        告乙○○已不在忠正股份有限公司任職，其以在該公司
        任職所得來計算受傷後未能工作之損失，顯已失其依據
        ，然其原來係從事木工業務，為有專門技能之人，且為
        50餘歲之人，如另行謀職繼續從事木工業務，其收入當
        然不低，依勞保投保資料所載，其離職後係加入台北縣
        木工業職業工會以投保薪資38,200元投保勞工保險，有
        勞工保險局94年3月23日保承資字第09410199540號書函
        在卷可考（見本院卷73、74頁），則上訴人乙○○以每
        月工作損失38,200元（平均一天1,273元，元以下四捨
        五入，下同）來計算受傷後未能工作之損失，較為合理
        。原告乙○○請求一年之工作損失，其中94年6月5日20
        時20分許受傷住院至同年月21日出院，共16日不能工作
        ，有診斷證明書可稽（見交附民卷8頁）。據上，則原
        告乙○○請求一年之工作損失金額為345,918元【計算
        式：38,200×6（月）＋1,273×16（日）＋｛38,200×
        5（月）＋1,273×14（30日－16日）｝×46.14％=34
        5,918】。是原告乙○○請求一年之工作損失金額345,9
        18元，自屬正當，應予准許，逾此數額之請求，為無理
        由。
      2.原告甲○○○雖為家庭主婦，惟我民法既明文規定對被
        害人喪失或減少勞動能力者，應負損害賠償責任，自應
        比照雇用女傭或管理人之情形，准予賠償其喪失或減少
        勞動能力之損害。原告甲○○○主張：依最低工資每月
        15,840元，其現年53歲，若以60歲為退休年齡，尚得有
        6年之工作收入，因本件車禍受傷治療後屬9級殘廢，依
        複式霍夫曼係數表扣除中間利息，請求之損失525,269
        元乙節，經查：
        原告甲○○○係家庭主婦，請求僅依最低工資每月15
          ,840元計算工作損害賠償，尚屬合理。
        原告甲○○○因本件車禍受傷住院治療，出院後門診
          追蹤治療之事實，為被告所不爭執，並有診斷證明書
          在卷可稽（見交附民卷9頁），經本院函詢中國醫藥
          大學北港附設醫院，該醫院以94院醫事字第0088號函
          復稱：「甲○○○頭部外傷併顱內出血、胸部挫傷併
          右側第2、4肋骨骨折、氣胸，…符合障害項目第143
          項之等級11」等語（見本院卷106頁），可見原告林
          李秀氣因本件車禍傷害後身體障害之狀態，屬第11級
          殘障之人，依勞工保險條例第53條附表所載殘廢等級
          製作之「各殘廢等級喪失或減少勞動能力表」，喪失
          勞動能力程度為百分之38.45（見本院卷144頁）；又
          查原告甲○○○係40年7月24日出生，於92年6月5日
          發生本件車禍致工作能力受損害，以60歲為退休年齡
          ，尚得有8年1月又19日之工作收入，惟依原告林李秀
          氣上開主張，係不分住醫院治療期間不能工作及出院
          後療養期間能否工作，一律以殘廢減少勞動能力比率
          僅請求6年之工作收入損失，對被告尚非不利，應予
          准許。依霍夫曼計算法一次請求6年之勞動年數，其
          係數為5.0000000（參見史尚寬著民法債法總論第207
          頁計算表）。則甲○○○減少勞動能力之年損害為
          73,086元（計算式：15,840元×12×38.45％=73,
          086元），其請求6年之工作收入金額，依霍夫曼式係
          數表扣除中間利息，得請求之損失金額為392,060元
          （計算式：73,086×5.0000000=392,060）。是原告
          甲○○○得請求工作損失金額392,060元，自屬正當
          ，應予准許，逾此數額之請求，為無理由。
    (6)精神慰撫金部分：
      按不法侵害他人之身體、健康者，被害人雖非財產上之損
      害，亦得請求賠償相當之金額，此為民法第195條第1項所
      明定。原告因本件事故，導致原告乙○○受有頭部外傷併
      蛛腦膜下出血、胸部挫傷、左鎖骨骨折、左側第二、三、
      四、五肋骨骨折、臉部撕裂傷、全身多處擦傷、挫傷；原
      告甲○○○受有頭部外傷併蛛腦膜下出血、胸部挫傷併右
      側第二、四肋骨骨折、氣胸、全身多處擦傷、挫傷、左下
      肢蜂窩性組織炎、肌肉硬化影響左下肢活動，並均致輕度
      殘障之傷害，有診斷證明書二份附卷可稽（見交附民卷8
      、9 頁），其精神確受極大痛苦。本院依兩造家庭、經濟
      狀況即原告乙○○現年56歲，原為木工業；原告甲○○○
      現年54歲，家庭主婦；被告丙○○現年22歲，為軍人，及
      經本院查稅務電子閘門財產所得調件明細表及函詢財政部
      臺灣省中區國稅局雲林縣分局、財政部臺灣省中區國稅局
      北港稽徵所，得知原告乙○○有房屋二棟面積分別為25.8
      7平方公尺、193.30平方公尺，建地一筆390平方公尺，汽
      車二輛，財產總額1,400,625元，91年度綜合所得（與甲
      ○○○之存款利息所得155,426元合併申報），經核定為
      1,060,809元，92年度綜合所得（與甲○○○之存款利息
      所得113,389元合併申報），經核定為604,342元；原告甲
      ○○○有房屋一棟面積157.50平方公尺，建地一筆面積14
      3平方公尺，存款多筆，財產總額529,700元；被告丙○○
      有汽車一輛，91年度綜合所得23,913元，92年綜合所得25
      , 200元（見本院卷18至22、28、31、38、43頁）。本院
      斟酌原告傷害之部位、程度、後遺症之部位、程度、繼續
      期間、將來之不安，及車禍發生實際情況、兩造之身分、
      地位、經濟能力等，認為原告二人各請求70萬元，尚嫌過
      高，應各予核減為50萬元，方屬公允，逾此數額之請求，
      為無理由。
  (五)綜上所述，原告乙○○得請求醫療費8,050元、交通費6,000
    元、看護費37,000元、減少勞動能力損失345,918元，及精
    神慰撫金500,000元，合計為896,968元；原告甲○○○得請
    求醫療費19,408元、交通費6,000元、看護費63,000元、減
    少勞動能力損失392,060元及精神慰撫金500,000元，合計98
    0,468元。惟按損害之發生或擴大，被害人與有過失者，法
    院得減輕賠償金額，或免除之，民法第217條第1項，定有明
    文。本件肇事責任依前揭理由三之(二)、(三)項說明，可以認定
    兩造過失肇事責任，原告乙○○為百分之六十，被告丙○○
    則為百分之四十，並按此過失比例酌減被告之賠償金額。又
    所謂代理人或使用人，在適用民法第217條之場合，損害賠
    償權利之代理人或使用人之過失，可視同損害賠償權利人之
    過失，準用過失相抵之法則。本件原告乙○○以機車搭載原
    告甲○○○，其為原告甲○○○之使用人，而乙○○前揭過
    失肇事，自應視同甲○○○之過失，而應有過失相抵法則之
    適用，被告援引民法第217條之規定，主張原告甲○○○之
    過失相抵，洵屬有據。準此，原告乙○○本得請求之賠償金
    額為896,968元，依被告負擔百分之四十之比例計算，計為
    358,787元（計算式：896,968×40％=358,787）；原告甲○
    ○○本得請求之賠償金額為980,468元，依被告負擔百分之
    四十之比例計算，計為392,187元（計算式：980,468×40％
    =392,187）。又按不法毀損他人之物者，被害人得請求賠償
    其物因毀損所減少之價額，民法第196條定有明文。被告所
    有車牌號碼為6Ｊ－0541號之汽車因此次遭原告乙○○騎乘
    機車撞擊，計有前擋玻璃、後擋玻璃、後視鏡（右）、右大
    燈、右霧燈、後燈（右）、右後門玻璃等計19項損壞，共生
    41,900元之修理費用損失。該汽車由丙○○之稅務電子閘門
    財產所得調件明細表可知，該部TACHING廠牌之汽車年份為
    西元2000年，被告係於89年5月間購買，事發時之使用時間
    為3年。再就最高法院72年度台上字第676號裁判要旨所示，
    被告就已支出之汽車修理費既得依民法第184及196條向原告
    乙○○請求賠償，自得在此請求並一併主張抵銷之，但因有
    汽車使用折舊問題，兩造同意以修理費用對折即20,950元來
    計算車損，依肇事責任原告乙○○負擔百分之六十之比例計
    算，原告乙○○應賠償被告小客車損失金額為12,570元（
    20,950×60％=12,570），則原告乙○○得請求被告賠償金
    額扣扺機車修理費後為346,217元（358,787－12,570=346,
     217）。又按保險人依本法規定給付之保險金，視為加保人
    或被保險人損害賠償金額之一部分，加害人或被保險人受賠
    償請求時，得扣除之，強制汽車責任保險法第30條定有明文
    。本件原告乙○○所駕駛之車號ONB－068號重型機車，投保
    訴外人第一產物保險股份有限公司之強制汽車責任險，該保
    險公司對發生於92年6月5日之本件意外事故，已於93年9月2
    日理賠給付原告乙○○保險金63,796元，及理賠給付原告甲
    ○○○保險金385,358元，此有該保險公司94年4月18日一產
    服字第094014號函一紙在卷可憑（見本院卷76至78頁），依
    上開法律規定，原告二人就其得向被告請求賠償，自應扣除
    此已受領之保險金，據此計算，原告乙○○請求被告賠償餘
    額計為282,421元（346,217－63,796=282,421）；原告甲○
    ○○請求被告賠償餘額計為元6,829元（392,187－385,358
    =6,829）。從而，原告二人依據侵權行為法律關係，請求被
    告給付原告乙○○282,421元，給付原告甲○○○6,829元，
    及均自起訴狀繕本送達翌日即93年5月19日起至清償日止，
    按週年利率百分之五計算之利息，於法有據，應予准許。逾
    此部分之請求，為無理由，應予駁回。
四、原告陳明願供擔保，聲請宣告假執行；而被告陳明如受不利
    判決，願供擔保，聲請准宣告免為假執行。因原告勝訴部分
    ，金額未逾150萬元，不得上訴第三審，此部分本院判決後
    即告確定，無宣告供擔保准、免假執行必要，是原告假執行
    之聲請，應予駁回；而被告敗訴部分，聲請免為假執行宣告
    ，核無必要，附為敘明。
五、因本案事證已臻明確，兩造其餘攻擊防禦方法均不生影響於
    本判決之結果，自毋庸分析論述，併此敘明。
六、據上結論：本件原告之訴，為一部有理由，一部無理由，依
    民事訴訟法第第79條、第85條第1項前段，判決如主文。
中　　華　　民　　國　　94　　年　　8 　　月　　23　　日
                  民事第四庭　　審判長法　官　林金村
                                　　  法　官　丁振昌
                                  　　法　官　黃三哲
上為正本係照原本作成。
原告上訴利益合併逾150萬元得上訴三審；須於判決送達後20日
內向本院提出上訴狀，未表明上訴理由者，應於上訴後20日內，
向本院提出理由書（須附繕本）。
被告不得上訴。
中　　華　　民　　國　　94　　年　　8　　 月　　24　　日
                                      書記官  魏安里
                                                 K
